臺灣苗栗地方法院民事判決　　　　　　　 93年度訴字第424號
原　　　告　甲○○
被　　　告　乙○○
上列當事人間，請求損害賠償事件，本院於94年3月24日言詞辯
論終結，判決如下：
    主  文
被告應給付原告新臺幣柒萬伍仟陸佰捌拾壹元，及自民國九十三
年六月十日起至清償日止，按週年利率百分之五計算之利息。
原告其餘之訴駁回。
訴訟費用由被告負擔百分之五；餘由原告負擔。
本判決原告勝訴部分於原告以新臺幣貳萬伍仟貳佰貳拾柒元為被
告供擔保後，得假執行。
原告其餘假執行之聲請駁回。
    事實及理由
一、原告主張：訴外人葉桂娟於民國92年4 月14日上午10時33分
    許，騎乘車牌號碼PD2 ─122 號重型機車後載原告，沿苗栗
    縣公館鄉○○村○○道路由南往北方向行駛（下稱系爭路段
    ），途經公館鄉○○村○○號○○路口，行經無號誌之交岔路
    口，適有被告騎乘車牌號碼BXY —370 重型機車，沿上開產
    業道路由東往西方向行駛，其原應注意車前狀況，並隨時採
    取必要之安全措施，而依當時情形，亦無不能注意之情事，
    竟疏於注意上開規定，於通過上開路口時，仍貿然前行，待
    見到訴外人葉桂娟所騎乘之前開重機車駛至，已閃避不及而
    發生碰撞，致訴外人葉桂娟人車倒地，致原告受有右膝挫傷
    、前十字韌帶斷裂、胸部挫傷等傷害。被告因前揭過失傷害
    行為，亦據本院以92年度苗交簡字第363 號刑事簡易判決及
    本院93年度交簡上字第27號刑事判決判處拘役20日，如易科
    罰金以300 元折算1 日罪刑確定在案。原告因本件車禍事故
    受傷，受有下列損害：(1)醫療費部分：原告因本件車禍送醫
    ；(2)減少收入部分：原告受傷前每月固定支領薪資，最高為
    30,900元，受傷後迄今（自92年4 月14日起至93年5 月14
    日止），計損失薪資390,000 元（月薪30,000元×13個月＝
    390,000 元）；且原告目前傷勢仍需在家休養無法上班工作
    ，預計須休養1 年，原告因此不能工作之損失為330,000 元
    （月薪30,000×11個月＝330,000 元），合計為720,000 元
    ；(3)慰撫金部分：原告因車禍受傷，身體嚴重受創，數度入
    院接受手術治療，現仍門診治療中，身心備受痛苦，故請求
    被告賠償非財產上損害720,000 元，合計共1492,269元，為
    此依侵權行為之法律關係，訴請被告給付1,492,269 元等語
    。並聲明：被告應給付原告1492,269元及自起訴狀送達翌日
    即93年6 月10日起至清償日止，按年息5 ％計算之利息。嗣
    又於最後言詞辯論期日追加看護費用35,200元，並更正聲明
    為被告應付原告1,527, 469元及自起訴狀繕本送達翌日即93
    年6 月10日起至清償日止，按年息5 ％計算之利息。
二、被告則以本件車禍事故，係因原告明知訴外人葉桂娟無照騎
    乘機車，行駛於系爭路段之寬僅2.7 公尺之支線小路，因未
    遵守道路交通規則第102 條第1 項第2 款之規定到達有幹道
    之交岔路口，未依法暫停讓行駛於幹道之被告機車先行，且
    超速撞倒被告機車致肇事，原告明知訴外人葉桂娟無照騎車
    ，其本身即應自行負擔其乘坐無照駕駛並違規肇事所致車禍
    傷害之責，是被告並無過失責任等語資為抗辯。並聲明：駁
    回原告之訴。
三、兩造不爭執之事實：
（一）訴外人葉桂娟於92年4 月14日上午10時33分許，騎乘車牌
      號碼PD2 ─122 號重型機車後載原告。
（二）訴外人葉桂娟於系爭路段由南往北方向行駛，途經公館鄉
      ○○村○○號○○路口，行經無號誌之交岔路口，適有被告
      騎乘車牌號碼BXY —370 重型機車，沿上開產業道路由東
      往西方向行駛，於通過上開路口時，與訴外人葉桂娟所騎
      乘之前開重機車發生碰撞，致訴外人葉桂娟人車倒地，致
      原告受有右膝挫傷、前十字韌帶斷裂、胸部挫傷等傷害。
（三）被告因前揭過失傷害行為，據本院以92年度苗交簡字第36
      3 號刑事簡易判決及本院93年度交簡上字第27號刑事判決
      判處拘役20日，如易科罰金以300 元折算1 日罪刑確定在
      案。訴外人葉桂娟因本件車禍過失傷害行為經本院以92年
      度苗交簡字第363 號刑事簡易判決判處拘役70日，如易科
      罰金以300 元折算1 日罪刑確定在案。
四、得心證之理由：
（一）原告主張訴外人葉桂娟於92年4 月14日上午10時33分許，
      騎乘車牌號碼PD2 ─122 號重型機車後載原告，沿苗栗縣
      公館鄉○○村○○道路由南往北方向行駛，途經公館鄉○
      ○村○○號○○路口，行經無號誌之交岔路口，適有被告騎
      乘車牌號碼BXY —370 重型機車，沿上開產業道路由東往
      西方向行駛，其原應注意車前狀況，並隨時採取必要之安
      全措施，於通過上開路口時，仍貿然前行，待見到訴外人
      葉桂娟所騎乘騎之前開重機車駛至，兩人因閃避不及而發
      生碰撞，致訴外人葉桂娟人車倒地，致原告受有右膝挫傷
      、前十字韌帶斷裂、胸部挫傷等傷害。被告因前揭過失傷
      害行為，亦據本院以92年度苗交簡字第363 號刑事簡易判
      決及本院93年度交簡上字第27號刑事判決判處拘役20日，
      如易科罰金以300 元折算1 日罪刑確定之事實，業經本院
      依職權調取本院92年度苗交簡字第363 號及93交簡上字第
      27 號 刑事卷宗查閱無訛，自堪信為真實。
（二）按因故意或過失，不法侵害他人之權利者，負損害賠償責
      任，民法第184 條第1 項前段定有明文；又按按汽車（包
      括機器腳踏車）行駛時，駕駛人應注意車前狀況，並隨時
      採取必要之安全措施；道路交通安全規則第94 條 第3 項
      定有明文。查被告為領有駕駛執照之駕駛人，應明知並遵
      守前開規定，而有該等注意義務，且車禍當時為日間有自
      然光線、路面無缺陷、亦無障礙物，有道路交通事故調查
      報告表一紙（見刑事偵卷第18頁）附卷可稽；再依偵查卷
      所附（見刑事偵卷第25頁）及被告於本院審理時所提之現
      場相片所示，車禍現場之交叉路口處設有2 支反光鏡，足
      供行經該處之駕駛者觀察其左右方向來車狀況，故綜合上
      情，足認被告行經該路口時，並無不能注意其前方左右方
      向來車之情事。雖被告於刑事庭及本院辯論時一再辯稱因
      左右方均有電線桿及民宅擋住視線，致未能發現訴外人葉
      桂娟等云云，然被告係由東往西方向行經肇事地點之路口
      ，於其右前方之路口處設有反光鏡1 支，已如前述，已足
      供其觀察前方之左右方向來車狀況，其上開辯解，顯不足
      採。再者，被告當時所騎乘之重機車，車禍撞擊後車頭前
      輪處導流板毀損，有被告所提相片附卷足參（見本院93年
      度苗交簡字第363 號刑事卷第38頁第1 、2 張相片），而
      訴外人葉桂娟之機車係右側遭受被告撞擊及機車右側受損
      等情，亦據訴外人葉桂娟、原告於警詢中陳述明確，均足
      資證明被告行經肇事地點，疏未注意前方訴外人葉桂娟之
      來車，仍貿然前進，亦未能有效採取必要之煞車措施，致
      撞擊訴外人葉桂機車右側，其顯有過失甚明。另臺灣省竹
      苗區車輛行車事故鑑定委員會函附之鑑定意見書，亦同此
      見解，認被告行經無號誌之交叉路口未注意車前狀況為肇
      事次因（見刑事偵卷第35頁）。另被告於本院辯論時聲請
      履勘本案之車禍現場，欲證明其行經肇事地點當時，無法
      注意車前狀況，其於本件車禍之發生，毫無過失。惟本案
      車禍發生地點，業經警方製作道路交通事故現場圖及拍攝
      現場相片在卷，並經刑事審理時提示被告確認無疑，已足
      供本院審酌。另被告於本院辯論時又提出現場相片8 張附
      卷。是依本案全部卷證所示，對肇事現場環境之呈現已臻
      翔實，故本院認無履勘現場之必要，附予敘明。次查原告
      之受傷既因被告之過失行為所致，二者間具有相當因果關
      係已至為明確。則揆諸前揭說明，原告請求被告就其所受
      之損害負損害賠償責任，於法自無不合，被告辯解其無過
      失顯不可採。
（三）又按損害之發生或擴大，被害人與有過失者，法院得減輕
      賠償金額或免除之，民法第217 條第1 項訂有明文。次按
      駕駛機車有過失致坐於後座之人被他人駕駛之車撞死者，
      後座之人係因藉駕駛人載送而擴大其活動範圍，駕駛人為
      之駕駛機車，應認係後座之人之使用人，原審類推適用民
      法第二百二十四條規定依同法第二百十七條第一項規定，
      減輕被上訴人之賠償金額，並無不合（最高法院74年台上
      字第1170號著有判例可參）。按車輛行至無號誌或號誌故
      障而無交通警察指揮之交岔路口時，左方車應暫停讓右方
      車先行，道路交通安全規則第102 條第1 項第2 款定有明
      文，訴外人葉桂娟為機車駕駛人，對於前揭規定應甚熟稔
      ，又本件車禍確係訴外人葉桂娟搭載原告於前揭時、地，
      騎乘車牌號碼PD2 —370 重型機車，因未遵守上揭左方車
      應暫停讓右方車先行之規定，而未先行暫停車，竟貿然通
      過上開交岔路口，致與被告前開車輛發生碰撞等情，並有
      本院依職權調取本院93年度苗交簡字第363 號及93年度交
      簡上字第27號刑事卷宗查明屬實，足資證明訴外人葉桂娟
      於本件車禍有前揭過失行為，另臺灣省竹苗區車輛行車事
      故鑑定委員會之鑑定意見書，亦為此認定，且訴外人葉桂
      娟亦經本院93年度苗交簡第363 號刑事判決判處拘役70日
      ，如易科罰金，以300 元折算1 日確定在案。訴外人葉桂
      娟前開過失行為與本件車禍結果間有相當因果關係，堪以
      認定，而原告既為訴外人葉桂娟所搭載，揆之前揭說明，
      應認原告係因藉訴外人葉桂娟之載送而擴大其活動範圍，
      訴外人葉桂娟為原告駕駛機車，應認係原告之使用人，應
      類推適用民法第224 條規定，是訴外人葉桂娟既有過失行
      為，應認原告對本件車禍之發生亦與有過失，揆之前揭說
      明，應依與有過失之規定減輕被告責任。經審酌被告與訴
      外人葉桂娟過失責任大小，本院認被告與訴外人葉桂娟應
      負擔之過失責任比例為3 比7,從而應依上開比例減輕被告
      之賠償金額。
（四）次按不法侵害他人之身體或健康者，對於被害人因此喪失
      或減少勞動能力或增加生活上之需要時，應負損害賠償責
      任；又不法侵害他人之身體、健康、名譽、自由、信用、
      隱私、貞操，或不法侵害其他人格法益而情節重大者，被
      害人雖非財產上之損害，亦得請求賠償相當之金額，民法
      第193 條第1 項、第195 條第1 項分別定有明文。茲就原
      告所受損害審酌如下：
　　(1)關於醫療費用部分：查原告因本件受有前開身體之傷害，
      致原告自92年5 月15日至93年5 月6 日間至醫院門診治療
      ，共計支出醫療相關費用52,269元等情，已據原告提出弘
      大醫院、長庚紀念醫院費用明細及收據影本19紙為證。而
      上開單據之真正，為被告所不爭執，自堪信為真實。復按
      不法侵害他人之身體或健康受有傷害，得依民法第184 條
      第1 項前段規定向加害人請求賠償其所受之損失（最高法
      院39年台上字第987 號判例參照）。是原告主張被告賠償
      之醫療費為52,269元之請求，為有理由。
    (2)關於看護費用部分：原告主張因本件車禍受傷因而住院16
      天，被告應給付16天之看護費用35,200元等情，惟查，本
      件原係本院92年度苗交簡字第363 號刑事簡易案件之附帶
      民事訴訟案件，經本院刑事庭依刑事訴訟法第504 條第1
      項前段之規定，移送本院民事庭審理，是原告並未繳交訴
      訟費用，今原告於本件移送民事庭後始追加前揭看護費用
      之請求，依規定應繳納訴訟費用，惟查原告並未繳納，且
      原告於本院最後言詞辯論期日方才追加此部分看護費用，
      應認有礙被告之防禦及訴訟之終結，是所請無理由，應予
      駁回。
    (3)關於減少收入部分：原告主張其受傷後自92年4 月14日迄
      今因傷陸續住院治療，未來仍須休養無法正常工作，以原
      告原有每月薪資約30,000元計算，原告共受有減少收入之
      損害72萬元一節（92年4 月14日至93年5 月14日計13個月
      ，未來仍須休養11個月計24個月，24×30,000＝720,000
      ），業據提出其薪水入帳之存摺影本及離職證明書及醫療
      費用收據影本19紙為證, 惟查依原告所提出之存摺影本所
      示原告受傷後之92年4 月18日及92年5 月20日仍分別有28
      ,800 元 及13,000元之薪資收入，即令其未受傷前之92年
      2 月20日之薪資收入亦僅為10,800元，是原告主張其因本
      件傷害而受有工作損失乙情，與其所提出之證據並不符合
      ，故依前揭證據，難認原告因本件車禍受傷有何收入減少
      之情形，故此部分請求無理由，應予駁回。
  　(4)關於慰撫金部分：原告主張其因身體受傷，精神、肉體所
      受痛苦甚大，請求非財產上損害金額720,000 元，本院審
      酌原告因本件車禍受有右膝挫傷、前十字韌帶斷裂、胸部
      挫傷之傷害並因之住院2 次，並於92年5 月21日出院後，
      迄至93年2 月7 日間仍陸續至弘大醫院門診治療31次之多
      ，自堪信原告所受之痛苦程度非輕。且原告現年39歲，據
      其稱擔任電子操作員工作，年收入約為9 至10萬元，被告
      現年63歲，並無工作，且名下亦無財產及兩造之身分、地
      位、經濟能力等一切情狀認原告請求賠償精神慰撫金720,
      000 元，尚嫌過高，應予核減為20萬元，方屬公允，其逾
      此數額之請求，為無理由，應予駁回。
（五）綜上所述，原告得請求被告賠償金額為252,269 元（計算
      式：醫療費用52,269元、精神慰撫金200,000 元，共計25
      2,269 元），從而，基於上述過失相抵原則，被告得減輕
      賠償之金額為176,588 元（即252,269 元×70％），是被
      告需負75,681元（即252,269-176,588 ＝75,681）之賠償
      責任, 是原告依侵權行為法律關係所得請求被告賠償之金
      額以75,681元及自起訴狀繕本送達翌日即93年6 月10日起
      至清償日止，按週年利率5 ％計算之法定遲延利息，即無
      不合，應予准許。逾此範圍之請求，即屬無據，為無理由
      應予駁回。
（六）本件因事證已臻明確，兩造其餘攻擊、防禦方法及所為之
      立證，經核與判決之結不生影響，無庸逐一論述，併予敘
      明。
（七）原告陳明願供擔保，聲請宣告假執行，就其勝訴部分，經
      核無不合，爰酌定相當擔保金額准許之；至原告敗訴部分
      ，其假執行之聲請，已失所附麗，應予駁回。
五、結論：本件原告之訴，為一部有理由，一部無理由，並依民
    事訴訟法第79條但書、第390 條第2 項，判決如主文。
中　　華　　民　　國　　94　　年　　4 　　月　 　7　　日
                      民事庭法　官　林靜雯
以上正本係照原本作成
如對本判決上訴，須於判決送達後20日內向本院提出上訴狀。
中　　華　　民　　國　　94　　年　　4 　　月　 　7　　日
                            書記官　劉碧雯
